臺灣板橋地方法院刑事判決　　　　　　　 94年度易字第436號
公　訴　人　臺灣板橋地方法院檢察署檢察官
被　　　告　丙○○
上列被告因侵占案件，經檢察官提起公訴（94年度偵緝字第479
號），本院判決如下：
    主  文
丙○○連續意圖為自己不法之所有，而侵占對於業務上所持有之
物，處有期徒刑捌月。
    事  實
一、丙○○係「川急科技股份有限公司」（下簡稱「川急公司」
    ，址設臺北縣中和市○○路788 號13樓，負責人為甲○○）
    之董事，並自民國92年11月間起擔任川急公司之業務副總經
    理，負責國內外銷售業務之推展及接洽日本業務，為從事業
    務之人。緣川急公司於92年12月30日與「達人科技股份有限
    公司」（下簡稱「達人公司」，址設桃園縣龜山鄉○○○路
    ○ 段540 號）簽訂液晶面板（商品型號為Sanyo Panel TM15
    0XG-26L10D）之買賣契約書，並約定簽約後達人公司應先行
    支付訂金美金1 萬元，其後達人公司即依約於93年1 月5 日
    ，將訂金美金1 萬元（扣除手續費後實際匯入金額為美金9,
    994 元）匯入川急公司之彰化銀行雙和分行外匯活期存款帳
    戶內（帳號00000000000000號），同日川急公司負責人兼總
    經理甲○○即將川急公司上開彰化銀行帳戶內之1 萬元美金
    辦理結售，再將結售所得新臺幣（下同）33萬8,920 元存入
    丙○○個人於彰化銀行思源分行開設之存摺存款帳戶內（帳
    號00000000000000號），交由丙○○接洽日本廠商作為訂購
    上開液晶面板訂金之用。詎丙○○明知其上開帳戶內該筆33
    萬8,920 元之款項，係川急公司交付予己，供其為公司下單
    訂金之用，竟因個人財務狀況不佳，基於意圖為自己不法所
    有之概括犯意，先後於如附表所示之93年1 月5 日、6 日、
    8 日、12日，分別在臺北縣板橋市○○路○ 段10號荷蘭銀行
    板橋分行、臺北市中山區○○○路○ 段23號之1 彰化銀行長
    安東路分行及其他不詳地點銀行，連續多次提領如附表所示
    金額款項，全數侵占入己，挪供己用。嗣因丙○○接洽日本
    廠商後，交付達人公司之液晶面板樣品與約訂商品型號不符
    ，達人公司即依約解除上開買賣契約，並向川急公司索討上
    開支付之訂金美金1 萬元，經甲○○多次要求丙○○向日本
    廠商索回上開訂金款項返還達人公司，丙○○均推託未果，
    至93年4 月間即避不見面，不知去向，甲○○始查悉上情。
二、案經川急公司告訴暨臺北縣政府警察局永和分局報請臺灣板
    橋地方法院檢察署檢察官偵查起訴。
    理  由
一、訊據被告丙○○固不否認有於上揭時地提領上開款項之事實
    ，惟矢口否認有於業務上侵占上開訂金款項之犯行，辯稱：
    伊只是掛名川急公司股東，並非川急公司員工，亦無支領薪
    水，伊僅係受甲○○委託幫忙至日本尋找液晶面板貨源，甲
    ○○存款本件系爭款項給伊時，並未告知該款項用途是訂金
    ，至該美金1 萬元款項，其中約有美金6 千元，是給付給日
    本廠商作為訂金，其餘則作為伊至日本洽商之旅費、與日本
    廠商之交際費，93年1 月5 日所提領之款項，是要支付訂金
    ，同年月6 日提領之款項，是作為購買去日本之來回機票、
    手機國際電話費，同年月8 日、12日所提領款項，則是填補
    之前墊付之費用，伊並無侵占供作己用云云。經查：
    (一)被告丙○○於92年11月間至93年4 月間，係川急公司之董
      事，並擔任業務副總經理，負責國內外銷售業務之推展及
      接洽日本業務，為川急公司從事業務之人等情，業據證人
      甲○○指述綦詳，並經證人即川急公司工程師乙○○證稱
      ：伊係92年11月起至93年2 月間，在川急公司任職，期間
      丙○○係擔任川急公司業務副總經理，有自己之辦公室，
      有在川急公司上班等語明確（見本院94年11月3 日審判筆
      錄），復有川急公司登記案卷資料、被告任職川急公司副
      總經理之名片影本1 張、川急公司92年12月間向達人公司
      報價之報價單（其上有被告英文姓名「Miyo Huang」之簽
      名）影本6 紙及被告向川急公司負責人甲○○預支赴日出
      差差旅費5 萬元之92年9 月16日支付單（其上有被告簽名
      ）影本1 紙等附卷可稽，足認被告確有實際任職從事川急
      公司業務無訛。
    (二)次查，被告有於如附表所示時地，分次連續將川急公司負
      責人甲○○存入其帳戶之本件系爭訂金款項，全數提領之
      事實，為被告所不否認，並有彰化銀行匯入匯款買匯水單
      、存款憑條、被告上開彰化銀行思源分行存摺存款帳戶交
      易資料列示表等影本附卷可稽。被告雖辯稱：伊不知該款
      項係達人公司支付之訂金云云，惟證人甲○○於警詢、偵
      審中指述：川急公司與達人公司接洽時，伊與被告都有出
      面，但簽約是伊去的；被告有與伊一起去達人公司要求其
      先支付1 萬元美金給日本三洋公司，以確定貨源；被告知
      悉該款項係達人公司向川急公司訂購液晶面板之訂金，且
      稱會自行匯至日本廠商等語明確（見93年度他字第7434號
      偵查卷5 頁、93年度他字第5753號偵查卷3 頁、本院94年
      11月3 日審判筆錄10頁、12頁），並提出達人公司93年1
      月30日所寄發之解約及索還上開訂金之通知函、存證信函
      等影本各1 份（其上均載有被告丙○○同為通知對象）、
      川急公司92年12月間對達人公司之報價單影本6 紙（其上
      亦均載有被告上開英文簽名）等資料附卷，佐證被告確有
      參與川急公司與達人公司間本件買賣契約一事，足認被告
      就甲○○存入其帳戶之上開訂金款項，當知該款項係達人
      公司支付之訂金甚明。又被告雖辯稱：伊提領上開款項後
      均支用在給付日本廠商訂金、伊赴日洽商之國際電話費、
      差旅費及交際費等費用，並非供伊個人私用云云，並提出
      92年12月間赴日之交際費用、食宿、車資、電話卡等收據
      、液晶面板樣品商業發票、墊付日本廠商訂金美金6 千元
      收據等影本資料佐證，然依上述被告明知甲○○存入其上
      開帳戶內之款項33萬8,920 元，係達人公司支付之訂金美
      金1 萬元結售所得款項，僅供作支付日本三洋公司訂購液
      晶面板訂金之用，惟依其提出之上開單據憑證，除將美金
      6 千元作為支付日本廠商訂金外，其餘則支付其先前赴日
      花費之上開費用及液晶面板樣品費用，已與原支付用途有
      異，況其上開所提出之單據，其中訂金收據既非原訂日本
      三洋公司所開立，訂金金額亦不符，且其上所載開立日期
      平成16年1 月「18」日，有浮貼情形，再其僅提出影本，
      並無正本可核對，故其是否真實，實堪質疑；其次所提出
      之上開花費單據，均係92年12月間之單據，是否與本件買
      賣有關，已堪質疑，且其僅提出影本，並無正本可核對，
      故其真實性亦有疑慮；另其所提出液晶面板樣品商業發票
      ，不僅廠牌不符，且僅提出影本，無正本可核對，是否真
      實亦有疑問，綜上可見，被告所提之單據尚不足證明其提
      領之本件系爭款項，係支付上開所述款項。此外，依偵查
      卷附被告入出境查詢資料所示，其於提領上開系爭款項後
      ，迄93年1 月15日始再出境赴日，然被告竟在甲○○於同
      年月5 日存款後，隨即於當日、6 日、8 日分次密集提領
      ，至同年月12日已全數提領，離其赴日尚有3 天，顯與其
      上述支用時間情形有異，有違常情，況其支應後，均未再
      告知川急公司負責人甲○○或提出任何支付單據憑報，甚
      且於甲○○向之索討時，亦未交付任何支付單據為憑，且
      其於偵查中通緝到案時，尚且辯稱其上開帳戶係由告訴人
      所保管使用，伊不知情云云（見94年度偵字第479 號偵查
      卷15頁），直至本院審理時始提出上開單據影本為憑，並
      辯稱已無保存單據正本可資核對，衡諸上情，被告上開所
      辯及所提之單據，其真實性實有極大之可疑，顯不足據以
      採信。被告上述憑證既不能採為被告有利之認定，即堪認
      被告提領上開款項，應係挪供其個人私用而加以侵占。
    是綜上所述，被告上開所辯，要屬事後卸責之詞，顯不足採
    ，參互印證本件事證，被告上揭犯行應堪認定，爰予依法論
    科。
二、核被告丙○○上揭所為，係犯刑法第336 條第2 項之業務侵
    占罪。其先後多次侵占犯行，時間緊接，犯罪構成要件相同
    ，顯係基於概括之犯意反覆為之，應依連續犯之規定論以一
    罪，並加重其刑。爰審酌被告素行、犯罪之動機、目的、手
    段、對告訴人、達人公司所生危害、所獲不法利益及犯後態
    度等一切情狀，量處如主文所示之刑，以資懲儆。
據上論斷，應依刑事訴訟法第299 條第1 項前段，刑法第56條、
第336 條第2 項，罰金罰鍰提高標準條例第1 條前段，判決如主
文。
本案經檢察官靳開聖到庭執行職務
中　　華　　民　　國　　94　　年　　12　　月　　23　　日
                刑事第六庭  審判長法  官  王  屏  夏
                                  法  官  王  偉  光
                                  法  官  彭  全  曄
以上正本證明與原本無異
如不服本判決應於送達後10日內向本院提出上訴狀
                                  書記官  梁  宜  庭
中　　華　　民　　國　　94　　年　　12　　月　　27 　日
附錄本案論罪科刑法條全文：
刑法第336條
  對於公務上或因公益所持有之物，犯前條第一項之罪者，處一
年以上七年以下有期徒刑，得併科五千元以下罰金。
  對於業務上所持有之物，犯前條第一項之罪者，處六月以上五
年以下有期徒刑，得併科三千元以下罰金。
  前二項之未遂犯罰之。
--------------------------------------------------------
附表：
┌────┬───────┬───────┬──────┐
│提款日期│提款金額      │提領地點      │備註        │
│        │（新臺幣：元）│              │            │
├────┼───────┼───────┼──────┤
│93.01.05│     100,030元│荷蘭銀行板橋分│            │
│        │              │行自動提款機（│            │
│        │              │臺北縣板橋市民│            │
│        │              │生路3 段10號2 │            │
│        │              │樓）          │            │
├────┼───────┼───────┼──────┤
│93.01.05│     102,140元│彰化銀行長安東│            │
│        │              │路分行（臺北市│            │
│        │              │中山區○○○路│            │
│        │              │1段23號之1）  │            │
├────┼───────┼───────┼──────┤
│93.01.06│      90,000元│彰化銀行長安東│            │
│        │              │路分行自動提款│            │
│        │              │機            │            │
├────┼───────┼───────┼──────┤
│93.01.08│      30,000元│同上          │            │
├────┼───────┼───────┼──────┤
│93.01.12│      16,750元│某銀行自動提款│本次共提領  │
│        │              │機            │17,006元，其│
│        │              │              │中16,750元係│
│        │              │              │川急公司款項│
│        │              │              │。          │
├────┼───────┼───────┼──────┤
│合計    │     338,920元│              │            │
└────┴───────┴───────┴──────┘
